臺灣高等法院民事判決　　　　　　　　　　　　　　　九十二年度再字第一二一號
　　再審　原告　甲○○
　　訴訟代理人　簡長順律師
　　再審　被告　華晶實業有限公司
　　法定代理人　蔣台如
　　訴訟代理人　王怡惠律師
　　複　代理人　劉俊霙律師
右當事人間請求清償債務事件，再審原告對於中華民國九十二年五月二十日本院九十
年度重上字第五七三號確定判決提起再審，本院於九十三年三月三日辯論終結，判決
如下：
    主      文
再審之訴駁回。
再審訴訟費用由再審原告負擔。
    事      實
甲、再審原告方面：
一、聲明：(一)本院九十年重上字第五七三號民事判決所為不利於再審原告部分應予廢
    棄。(二)就前開廢棄部分，再審被告於第二審之上訴駁回。
二、陳述：
  (一)再審原告於前訴訟程序中，業已主張依再審被告提出之送貨單，其上有部分非為
    再審原告簽名，而是再審原告之客戶簽名，此即與該案判決所認定之事實，即送
    貨單均屬再審原告及再審原告受雇人之簽名不符，故而該等送貨單，乃再審原告
    所有而憑以向客戶收款之單據，卻遭再審被告盜用，並矇混為再審原告簽名之送
    貨單，是就此部分主張及証物，於該案第二審法院審理中，法院均未加以斟酌認
    定，反而以再審原告之陳述而曲解為該送貨單証物均是再審原告所親簽，則此項
    証物所得以証明「送貨單上簽名非全屬再審原告或再審原告受雇人所為」，該案
    審理之第二審法院均未加以斟酌。
  (二)再審原告於該訴訟事件第二審言詞辯論終結後，發現尚有乙紙結算書，足以証明
    再審被告法定代理人曾於民國八十三年五、六月間書立代收南亞等公司貨款，及
    証明再審原告於該事件中所主張之抵銷確實有依據，是該判決書認再審原告未舉
    証明抵銷主動債權之存在，依此証據自足以推翻該認定，而得有利於再審原告，
    是就此未經斟酌之証據，且再審原告於前案未察覺有此項証據，自屬有民事訴訟
    法第四百九十六條第一項第十三款之再審之事由。
  (三)再審被告於另案返還不當得利案件，業已主張渠因再審原告於民國八十四年三月
    間向再審被告催討積欠之報酬新台幣一千七百餘萬元，並以再審被告所主張再審
    原告積欠其新台幣四百萬元之貨款予以抵銷後，而要求再審被告給付再審原告一
    千三百餘萬元，並於八十四年四月間假扣押再審被告之廠房，再審被告不得已而
    與再審原告（簽發支票）和解，因此本件再審被告起訴主張再審原告應給付其八
    十三年五月至八十四年五月之貨款，業已由前案不當得利案件足以証明再審被告
    所主張之本案貨款業經和解，此部分再審被告之主張業經本院八十八年上更（一
    ）字第一三二號判決確定，則理應有拘束力，則原確定判決就此先確定之判決部
    分經再審原告於該案中予以引用，然未予以斟酌採用，自有適用法令之錯誤，且
    本項証物判決書，前經再審原告已為主張，未經前審認定，乃應屬未經斟酌之証
    物，且該判決書再審原告亦得使用，自亦為有民事訴訟法第四百九十六條第一項
    第一款、第十二款及第十三款之再審之事由。
三、證據：提出裁判書影本二份、送貨單影本乙份、結算書影本乙份、判決書影本及
    確定証明書影本各乙份、上訴狀影本乙份。
乙、再審被告方面：
一、聲明：(一)再審原告之訴均駁回。(二)訴訟費用由再審原告負擔。
二、陳述：
  (一)再審原告泛指「民事訴訟法第四百九十六條第一項」，並未具體指出第一項之第
    幾款，及如何符合之具體事項。再者，該第二審法院既已斟酌而未加採用，則為
    第二審事實法院認定事實之職權範圍，並不得作為再審之理由。
  (二)再審原告提出之結算書，再審被告於第一審已當庭提出，經提示再審原告，足見
    該證物並非再審被告新發現之證物，不符合民事訴訟法第四百九十六條第一項第
    十三款之再審事由。
  (三)再審原告於本件終局判決確定前已知有另案不當得利案件。該不當得利案件之當
    事人為第三人吳秋霞與再審原告甲○○，其訴訟標的為不當得利請求權。而本件
    再審之訴的確定終局判決之訴訟標的為買賣價金給付請求權及借貸返還請求權，
    二案之訴訟標的不同。原審經審酌後未就該不當得利案件審酌採用，係原審法院
    認定事實之權限，自無適用法令錯誤。而民事訴訟法第四百九十六條第一項第十
    三款規定亦指再審原告於判決確定後發現判決前已存在，但是判決確定前並不知
    其存在的證據，該不當得利案件不符合該要件。
三、證據：提出桃園地方法院八五年重訴字第一五一號卷（二）第一八八頁影本、桃
    園地方法院八五年重訴字第一五一號卷（三）第二五０、二五一頁影本。
丙、本院依職權調閱臺灣桃園地方法院八十五年度重訴字第一五一號（含本院九十年
    度重上字第五七三號、最高法院九十二年台上字第一七四七號）民事卷。
    理      由
一、本件再審原告起訴主張本院九十年度重上字第五七三號確定判決，有適用法規顯
    有錯誤、發現就同一訴訟標的在前已有確定判決或和解或得使用該判決或和解及
    發現未經斟酌之證物等情事，爰依民事訴訟法第四百九十六條第一項第一款、第
    十二款、第十三款規定，提起本件再審之訴（按關於再原告主張最高法院九十二
    年台上字第一七四七號確定裁定，有民事訴訟法第四百九十六條第一項第一款之
    事由，而聲請再審部分，核該再審聲請事件專屬最高法院管轄，另以裁定移送最
    高法院，先此說明）。再審被告則以再審原告提出之結算書、送貸單等證物，及
    所主張之八十八年上更(一)字第一三二號本院確定判決，均不符合民事訴訟法第四
    百九十六條第一項第一款、第十二款及第十三款之再審事由為辯。
二、按確定終局判決適用法規顯有錯誤者，得提起再審之訴，民事訴訟法第四百九十
    六條第一項第一款，固有明文。惟所謂適用法規顯有錯誤，應以確定判決違背法
    規，或現存判例解釋者為限（最高法院五十七年台上第一○九一號判例參照）。
    次按事實審法院認定事實為其職權，無適用法規顯有錯誤之可言（最高法院六十
    三年台再字第六七號判例參照）。又適用法規顯有錯誤，不包括漏未斟酌證據及
    認定事實錯誤之情形在內（最高法院六十三台上字第八八○號判例參照）。再審
    原告主張原確定判決未斟酌採用八十八年上更(一)字第一三二號確定判決，但查本
    院八十八年上更(一)字第一三二號判決認定之事實，對於本院九十年重上字第五七
    三號確定判決認定事實並無拘力，況其乃屬法院認定事實之權限，亦非適用法令
    顯有錯誤，即不得謂係有適用法令顯有錯誤之再審事由。
三、次按當事人發見就同一訴訟標的在前已有確定判決或得使用該判決者，固得依民
    事訴訟法第四百九十六條第一項第十二款規定，提起再審之訴，惟所謂在前已有
    確定判決，必須相同當事人就同一法律關係而為同一請求，在前已有確定判決者
    ，始足當之。若前後兩訴之當事人或為訴訟標的的法律關係有所不同，既不受在
    前確定判決之拘束，自無本款規定之適用；又所謂發見，係指在前訴訟程序不知
    前此已有確定判決而現始知悉者而言；所謂得使用該判決，即在前訴訟程序，雖
    知前此已有確定判決，因事實上之障礙而不能利用，現始得利用者之謂。再審原
    告再主張本件有同一訴訟標的在前已有確定判決或得使用八十八年度上更(一)字第
    一三二號返還不當得利事件確定判決之再審事由等語，但查再審原告於本件確定
    判決確定前，當即已知悉有此不當得利事件，且該不當得利事件之當事人為第三
    人吳秋霞與再審原告甲○○，而本件再審之訴的確定終局判決之訴訟標的為買賣
    價金給付請求權及借貸返還請求權，二案之當事人及訴訟標的不同，自與民事訴
    訟法第四百九十六條第一項第十二款之同一訴訟標的前已有確定判決者，不同，
    再審原告以之為再審事由，亦屬無據。
四、末按當事人發見未經斟酌之證物或得使用該證物，如經斟酌可受較有利益之裁判
    者，得以再審之訴對於確定終局判決聲明不服，民事訴訟法第四百九十六條第一
    項第十三款固定有明文，惟所謂當事人發現未經斟酌之證物或得使用該證物者，
    係指在前訴訟程序不知有該證物，現始知之，或雖知有此證物而不能使用，現始
    得使用者而言（最高法院三十二年上字第一二四七號判例意旨參照）。再審原告
    固提出送貨單一紙為據，主張其上簽名不符，但查該簽名已經本院前確定判決中
    已予審酌認定（原判決第十四頁、第十五頁）。又，再審原告另提出之結算書一
    紙（本院卷三四頁），經核該結算書，於前確定判決程序中即八十九年十二月二
    十九日再審被告即當庭提出，並經原審法院提示再審原告，再審原告並稱「對會
    算單真正不爭執，這是單月帳，不是之前的帳」等語（八十五年度重訴字第一五
    一號卷三第二四九頁至第二五一頁），足見該證物並非新發現之證物，不符合民
    事訴訟法第四百九十六條第一項第十三款之再審事由。又前述本院八十八年上更
    (一)字第一三二號確定判決，乃為再審原告於前程序中即已知有該判決之存在，亦
    上開要件有違，不得以此主張有發現未經斟酌之證物之再審事由。
五、綜上，本件再審原告主張本院九十年度重上字第五七三號確定判決，有民事訴訟
    法第四百九十六條第一項第一、第十二款及第十三款之再審事由，並非實在，從
    而，其執此提起本件再審之訴，為無理由，應予駁回。
六、據上論結，本件再審之訴為無理由，依民事訴訟法第七十八條判決如主文。
中　　　華　　　民　　　國　　九十三　　年　　　三　　　月　　  十七　　日
                              民事第三庭
                                  審判長法  官  吳  謙  仁
                                        法  官  蘇  瑞  華
                                        法  官  魏  大  喨
正本係照原本作成。
如不服本判決，應於收受送達後二十日內向本院提出上訴書狀，其未表明上訴理由者
，應於提出上訴後二十日內向本院補提理由書狀（均須按他造當事人之人數附繕本）
上訴時應提出委任律師或具有律師資格之人之委任狀；委任有律師資格者，另應附具
律師資格證書及釋明委任人與受任人有民事訴訟法第四百六十六條之一第一項但書或
第二項（詳附註）所定關係之釋明文書影本。
中　　　華　　　民　　　國　　九十三　　年　　　三　　　月　　  十八　　日
　　　　　　　　　　　　　　　　　　　　書記官  李  華  安
附註：
民事訴訟法第四百六十六條之一（第一項、第二項）：
對於第二審判決上訴，上訴人應委任律師為訴訟代理人。但上訴人或其他法定代理人
具有律師資格者，不在此限。
上訴人之配偶、三親等內之血親、二親等內之姻親，或上訴人為法人、中央或地方機
關時，其所屬專任人員具有律師資格並經法院認為適當者，亦得為第三審訴訟代理人
。
